【裁判字號】    99,交聲,941
【裁判日期】    990730
【裁判案由】    聲明異議
【裁判全文】
臺灣臺南地方法院交通事件裁定         99年度交聲字第941號
移送機關    交通部公路總局嘉義區監理所臺南監理站
異議人即
受處分人    甲○○
上列異議人即受處分人因違反道路交通管理處罰條例案件，對於
交通部公路總局嘉義區監理所臺南監理站民國99年7月1日所為之
裁決處分（處分案號：嘉監南字第裁74-S00000000號）聲明異議
，本院裁定如下：
    主    文
原處分撤銷。
甲○○不罰。
    理    由
一、原處分意旨略以：異議人即受處分人甲○○（下稱異議人）
    駕駛車牌號碼6A-8912號自用一般小客貨車，於民國99年3月
    23日11時8分許，由南向北行經臺南市○○路○段與府安路
    三段設有燈光號誌管制之交岔口時，因闖紅燈且肇事致人受
    傷，異議人未對傷者採取救護措施，亦未留下聯絡資料，未
    保持車輛終止位置，未通知警察機關處理即移動現場而逃逸
    ，經臺南市警察局第三分局警員據報到場處理，再通知異議
    人到局製作筆錄後予以製單舉發，嗣經移送機關即交通部公
    路總局嘉義區監理所臺南監理站（下稱原處分機關）以其違
    規事實明確，依道路交通管理處罰條例第53條第1項、第62
    條第3項、第4項、第67條第3項及違反道路交通管理事件統
    一裁罰基準表之規定，裁處異議人罰鍰新臺幣（下同）2,70
    0元（闖紅燈部分）及6,000元，吊銷駕駛執照，1年內禁考
    （肇事逃逸部分）等語。
二、本件聲明異議意旨略以：
  (一)違規地點係在安和路一段上之十字路口，異議人車上載送妻
    子趕赴急救，因妻子罹患肝癌末期，不能顛簸，稍微震動即
    疼痛難奈，故異議人之車速不超過20公里，且一路上走走停
    停，絕無闖紅燈情事。
  (二)隔日交通隊警員通知異議人到警局說明，並對上開車輛採證
    ，惟並無發現任何擦撞痕跡。
  (三)嗣警調閱錄影監視畫面，從畫面中可以看到雙方當時確有不
    到1秒接觸（類似輪胎部分），對方並未倒地，雙方皆立即
    離開，雙方均未停留，亦未報案，故異議人並不知有發生任
    何事故，異議人並無肇事逃逸之行為。
  (四)為此聲明異議，請求撤銷原處分等語。
三、按汽車駕駛人駕駛汽車肇事致人受傷或死亡者，應即採取救
    護措施及依規定處置，並通知警察機關處理，不得任意移動
    肇事汽車及現場痕跡證據，違反者處3,000元以上9,000元以
    下罰鍰。但肇事致人受傷案件當事人均同意時，應將肇事汽
    車標繪後，移置不妨礙交通之處所；前項駕駛人肇事致人受
    傷而逃逸者，吊銷其駕駛執照；致人重傷或死亡而逃逸者，
    吊銷其駕駛執照，並不得再考領；汽車駕駛人，曾依本條例
    其他各條規定吊銷駕駛執照者，1年內不得考領駕駛執照，
    道路交通管理處罰條例第62條第3項、第4項、第67條第3項
    分別定有明文。又違反行政法上義務之行為非出於故意或過
    失者，不予處罰，行政罰法第7條第1項亦定有明文。是以，
    前開道路交通管理處罰條例處罰規定，並未處罰過失，故必
    以受處分人有逃逸之故意，始得歸責，詳言之，受處分人除
    客觀上有逃逸之行為外，尚須對其肇事致人受傷或死亡之事
    實有違法之認識，及決意逃逸之故意，始足當之，合先敘明
    。次按汽車駕駛人，行經有燈光號誌管制之交岔路口闖紅燈
    者，處1,800元以上5,400元以下罰鍰，道路交通管理處罰條
    例第53條第1項定有明文。再按犯罪事實應依證據認定之，
    無證據不得認定犯罪事實；又不能證明被告犯罪或其行為不
    罰者，應諭知無罪之判決，刑事訴訟法第154條第2項、第30
    1條第1項，分別定有明文。又認定不利於被告之事實，須依
    積極證據，苟積極證據不足為不利於被告事實之認定時，即
    應為有利於被告之認定，更不必有何有利之證據；且事實之
    認定，應憑證據，如未能發現相當證據，或證據不足以證明
    ，自不能以推測或擬制之方法，以為裁判基礎；而認定犯罪
    事實所憑證據，雖不以直接證據為限，間接證據亦包括在內
    ；然而無論直接或間接證據，其為訴訟上之證明，須於通常
    一般之人均不致有所懷疑，而得確信其為真實之程度者，始
    得據為有罪之認定，若其關於被告是否犯罪之證明未能達此
    程度，而有合理性懷疑之存在時，事實審法院復已就其心證
    上理由予以闡述，敘明其如何無從為有罪之確信，因而為無
    罪之判決，尚不得任意指為違法，最高法院分別著有30年上
    字第816號、40年台上字第86號、76年台上字第4986號等判
    例可資參照。而依道路交通管理處罰條例第89條規定，法院
    受理有關交通事件，準用刑事訴訟法之規定，前開規定及判
    例意旨自得適用於本件聲明異議案件。
四、經查：
  (一)異議人於99年3月23日11時8分許，駕駛車牌號碼6A-8912號
    自用一般小客貨車，沿臺南市○○區○○路一段由南向北行
    駛，於行經該路與府安路三段設有燈光號誌管制之交岔路口
    時，因闖紅燈，不慎與沿府安路三段由東向西方向，由第三
    人邱瓊瑩所駕駛之車牌號碼9GN-879號普通重型機車發生擦
    撞，致第三人邱瓊瑩受有右側第二掌骨骨折之傷害，異議人
    未對邱瓊瑩採取救護措施，亦未通知警察機關處理而逕行駕
    車逃逸，經臺南市警察局第三分局據報到場處理，並調閱監
    視錄影畫面查知上開車輛之車牌號碼，嗣以電話通知車主即
    異議人到局製作筆錄，知悉駕駛人即為異議人後予以製單舉
    發，復由原處分機關依法裁處如前所述等情，有臺南市警察
    局99年5月8日南市警交字第S00000000號舉發違反道路交通
    管理事件通知單及原處分機關99年7月1日嘉監南字第裁74-S
    00000000號裁決書各1份附卷可稽，並有道路交通事故現場
    圖、道路交通事故調查報告表(一)、(二)、現場照片、當事人談
    話筆錄等件在卷可佐。
  (二)至異議人辯稱其並不知有發生任何事故，其並無肇事逃逸之
    行為等語，經查：
    1.異議人因本件交通事故而涉嫌駕車肇事逃逸之犯行，經警
      移送臺灣臺南地方法院檢察署（下稱臺南地檢署）檢察官
      以99年度偵字第8405號偵查案進行偵查，異議人於99年3
      月25日警詢時稱：99年3月23日11時8分許，其有駕駛6A-8
      912號自小貨車沿安和路一段南向北行經肇事路口，印象
      中其行向之號誌係綠燈變黃燈，進入路口後沒有感覺與其
      他車輛擦撞，從警方所播放的監視錄影畫面中，其所駕駛
      之車輛當時是有與對方之車輛發生輕微擦撞，但擦撞位置
      看不出來，其不知道對方車輛有擦撞到其所駕駛之車輛，
      因為不知道有發生擦撞，所以沒有報案，也不知道對方有
      無受傷，擦撞當時其與太太二人係由奇美醫院返家途中，
      對警方勘查自小貨車後發現右後輪鋁圈及輪胎有新擦痕部
      分沒有意見等語（見警卷第1、2頁）；嗣於99年6月11日
      偵訊中稱：其是在隔天第三分局打電話來之後，其才知道
      有發生車禍，其無肇事逃逸，如果知道，當時其就會停下
      來等語（見偵卷第8、9頁）；核與第三人即發生擦撞之機
      車駕駛人邱瓊瑩於99年6月11日偵訊時亦陳稱：當時是撞
      到輪子，他有可能不知道發生車禍，我沒有倒地等語（見
      偵卷第8頁）並無明顯不符之處。
    2.又依警卷內所附邱瓊瑩騎乘之機車照片與異議人駕駛之汽
      車照片暨兩車相互比對之照片觀之，異議人駕駛之車輛擦
      痕確係僅在右後輪胎及鋁圈部分，外觀上應屬輕微（見警
      卷第12-17頁），因此，異議人辯稱伊未感覺到有被車子
      撞到等語，應非不可採，是則尚難認異議人主觀上有肇事
      逃逸之故意。
    3.再查，本件刑事案件經檢察官偵查後，亦認異議人主觀上
      並無肇事逃逸之故意，此外，復查無其他積極證據足認異
      議人有何肇事逃逸犯行，應認異議人罪嫌不足，過失傷害
      部分則因未據告訴，乃將全案為不起訴處分，有臺南地檢
      署99年度偵字第8405號不起訴處分書附卷可參，復經本院
      依職權調閱上開偵查卷宗全卷查閱屬實。
    4.依上所述，異議人於前揭時地固有與被害人邱瓊瑩發生交
      通事故並致邱瓊瑩受傷，且未即採取救護措施及依規定處
      置，並通知警察機關處理，並任意移動肇事汽車及現場痕
      跡證據。然依前揭說明，足認異議人於肇事當時離開肇事
      現場，係因其並未察知有與被害人發生擦撞且致其受傷，
      而非基於肇事後意圖規避責任而逃逸，且原處分機關亦未
      提出其他積極證據以供本院佐證，本院亦查無其他具體事
      證足資證明異議人確有肇事致被害人邱瓊瑩受傷後，未對
      被害人邱瓊瑩採取必要救護措施及依規定處置，並通知警
      察機關處理，且任意移動肇事汽車、現場痕跡證據及因此
      逃逸等違規情事之主觀犯意，是異議人辯稱其並不知有發
      生任何事故，其並無肇事逃逸之行為等語，應堪採信。
  (三)又異議人另辯稱其無闖紅燈情事等語，經查，原處分機關認
    異議人有闖紅燈之違規情事，無非係以臺南市警察局99年5
    月8日南市警交字第S00000000號舉發違反道路交通管理事件
    通知單以及警卷內所附監視錄影翻拍照片為其依據，然依警
    卷內所附監視錄影翻拍照片以及道路交通事故現場圖所示，
    固可見被害人邱瓊瑩機車行駛之府安路三段之交通號誌已變
    成綠燈，然該時異議人所駕駛之自小客貨車亦已通過其行向
    之安和路一段路口，因被害人邱瓊瑩機車行駛之府安路三段
    上之車輛均因號誌變為綠燈而剛要起步，因此，單純自上開
    監視錄影翻拍照片觀之，並無法判斷異議人所駕駛之自小客
    貨車通過安和路一段路口時，該號誌是紅燈或黃燈，依最高
    法院30年上字第816號、40年台上字第86號、76年台上字第
    4986號等判例之意旨，既然無法確定異議人通過路口時之號
    誌為紅燈，自無法認定異議人有闖紅燈之違規行為。
  (四)準此，異議人之上開辯解尚非無據，原處分機關未予詳查，
    遽予裁罰，容有未洽。從而，本件異議為有理由，自應將原
    處分予以撤銷，並另為異議人不罰之諭知。
五、據上論斷，應依道路交通管理處罰條例第87條第2項、道路
    交通案件處理辦法第20條前段，裁定如主文。
中    華    民    國    99    年    7     月    30    日
                      交通法庭  法  官  張家瑛
以上正本證明與原本無異。
如不服本裁定，應於收受送達後5日內向本院提出抗告狀。（應
附繕本）
                                書記官  李淑惠
中    華    民    國    99    年    8     月    2     日

司法院資訊處製作；財團法人民間司法改革基金會備份。
